【裁判字號】    99,交聲,502
【裁判日期】    990813
【裁判案由】    聲明異議
【裁判全文】
臺灣彰化地方法院交通事件裁定         99年度交聲字第502號
原處分機關
即移送機關  交通部公路總局台中區監理所彰化監理站
異  議  人
即受處分人  甲○○
上列受處分人因違反道路交通管理處罰條例案件，對於交通部公
路總局臺中區監理所彰化監理站民國99年5月10日所為之處分（
彰監四字第裁64─I00000000 號裁決書），聲明異議，本院裁定
如下：
    主  文
原處分撤銷。
甲○○不罰。
    理  由
一、按汽車駕駛人，有「駕駛執照業經吊銷、註銷仍駕駛小型車
    」之情形者，處新臺幣（下同）6,000 元以上12,000元以下
    罰鍰，並當場禁止其駕駛，此項情形，駕駛執照並應扣繳之
    ，道路交通管理處罰條例第21條第1 項第4 款及第4 項定有
    明文。原處分意旨以受處分人即異議人甲○○於民國99年4
    月2 日下午8 時50分許，駕駛車號2736-LE 號自小貨車，在
    彰化縣和美鎮○○路與線東路路口，經警舉發有「駕駛執照
    業經註銷仍駕駛小型車」之違規行為，而依前揭規定，裁處
    罰鍰9,000 元並扣繳駕駛執照，此有彰監四字第裁64- I000
    00000 號裁決書在卷可參。
二、異議意旨略以：受處分人即異議人甲○○（下稱受處分人）
    不知何時遭註銷駕駛執照，事後查證得知受處分人之駕照係
    在95年4 月16日遭主管機關撤銷，起因於登記在受處分人名
    下另一部車號WU-4837 號之自小客車曾於94年1 月15日違規
    超速行駛，經主管機關裁決通知未按期繳納罰鍰即逕予註銷
    受處分人之駕駛執照，惟受處分人並未收到此份裁決書，無
    從知悉處分內容，而無端遭受駕照註銷之處分，且受處分人
    早在91年5 月間就已經將該車號WU-4837 號自小客車販售予
    乙○○，然因事後手機遺失與買主乙○○無法相互聯絡，致
    未能完成過戶登記程序，是以該車於94年間超速駕駛之違規
    行為，實與受處分人無關，為此不服而聲明異議等語。
三、經查：
    (一)受處分人於99年4 月2 日下午8 時50分許，駕駛車號2736
      -LE 號自小貨車，在彰化縣和美鎮○○路與線東路路口，
      經警舉發有「駕駛執照業經註銷仍駕駛小型車」之違規行
      為等情，有彰化縣警察局舉發違反道路交通管理事件通知
      單（彰警交字第I00000000 號）在卷可稽。
    (二)關於受處分人駕駛執照遭註銷之緣由，係因登記在受處分
      人名下另一部車號WU-4837 號自小客車，於94年1 月15日
      下午8 時38分許，在臺北市○○○道下光復南路，經警取
      締有超速行駛之情事，而由交通部公路總臺中區監理所彰
      化監理站以彰監四字第裁64-A00000000號決書處以罰鍰2,
      400 元，及依第63條第1 項記違規點數1 點，併諭知逾期
      不繳納罰鍰之處分為：「(一)自95年4 月1 日起易處吊扣駕
      駛執照3 個月，並限於95年4 月15日前繳送。(二)95年4 月
      15日前未繳送駕駛執照者，自95年4 月16日起易處吊銷，
      並逕行註銷駕駛執照。(三)駕駛執照經吊（註）銷後，自95
      年4 月16日起一年內不得重新考領駕駛執照」，此有上述
      裁決書影本一份附卷可憑。受處分人辯稱未收到此份裁決
      書，其於99年7 月8 日在本院訊問時陳稱：我家是開超市
      的，我確定我家每天都有人在做生意，應該天天都有人在
      ，如果有裁決通知應該都收得到，一年中沒有開店做生意
      的次數很少等語。經查：上開裁決書係於95年3 月7 日送
      達「彰化縣和美鎮○○路○ 段692 號」（即受處分人戶籍
      地址），因未遇受處分人亦無受領文書之同居人、受雇人
      或應受送達處所接收人員，而寄存於和美郵局，此有交通
      部公路總局臺中施理監所彰化監理站送達書、受處分人個
      人基本資料查詢表各一份在卷可稽。受處分人辯稱該址為
      超市，幾乎天天開店一節，經本院囑警訪查並拍照，得悉
      該處係懸掛「豐祥商店」之雜貨店，店內確實有販售餅乾
      、汽水、香菸等物品，此有警員查證報告、照片三張及現
      場圖一張在卷，是以受處分人所辯應值採信，至上述關於
      車號WU-4837 號自小客車超速裁罰之裁決書，是否確實有
      依寄存送達之程序處理，經中華郵政股份有限公司彰化郵
      局回函略以：「經本轄和美郵局投遞二次，無法妥投，遂
      依行政程序法第74條之規作送達通知書2 張，一張黏貼於
      該送達處所門首，一張投入鐵門內」，惟核對照片所示該
      址商店之外觀，商店營業時段鐵捲門呈拉起狀態，此外並
      無其他鐵門設計，而一般情況下，雜貨店開店之時段與郵
      務人員送信時間應有重疊，何以郵務人員多次到場均無法
      妥投，甚至投在鐵門內，尚非無可疑之處，此外郵局方面
      並未能提供已將送達通知書張貼於門首或其他可資證明確
      有合法送達之照片以為佐證，是本院採信受處分人所辯，
      認此次送達程序容有瑕疵，不能認已生送達之效力。
    (三)至受處分人辯稱車號WU-4837 號自小客車早在91年5 月間
      已販售予證人乙○○等情，業經本院於99年8 月4 日傳訊
      證人乙○○到庭具結證述屬實，且有受處分人及證人乙○
      ○所分別提出相互符合之讓渡書在卷可憑，又證人乙○○
      當庭證稱買入該車後，雖欲與受處分人聯絡辦理過戶登記
      ，惟均無法撥通電話，受處分人則陳稱該車販售予證人乙
      ○○後，因其行動電話遺失，致無法與證人乙○○繼續聯
      絡等語（本院99年8 月4 日訊問筆錄參照），足證車號
      WU-4837 號自小客車確已於91年5 月間交付予證人乙○○
      使用，只因後來雙方失聯而無法完成過戶登記，是以該車
      於94年1 月15日下午8 時38分許，在臺北市○○○道下光
      復南路超速行駛之違規事件，應不可歸責於受處分人。
四、綜上，原處分機關以受處分人名下所登記車號WU-4837 號自
    小客車於94年1 月15日違規超速為由，寄發裁決書通知受處
    分人應限期繳納罰鍰，逾期不繳即逕予註銷駕駛執照之處分
    ，難認已合法送達予受處分人，又上開車輛於91年5 月間，
    早已販售予證人乙○○，則該車於94年1 月15日之違規行為
    ，亦不可歸責於受處分人，是主管機關以受處分人未在期限
    內繳納罰鍰而逕予撤銷駕駛執照之處分，尚難謂合法，從而
    本件原處分機關以受處分人於99年4 月2 日下午8 時50分許
    ，駕駛車號2736-LE 號自小貨車，在彰化縣和美鎮○○路與
    線東路路口，經警舉發有「駕駛執照業經註銷仍駕駛小型車
    」之違規行為，即非有據，原處分機關未予詳查而裁處罰鍰
    9,000 元及扣繳駕駛執照之行政裁罰，即有未洽，是認本件
    之異議為有理由，爰撤銷原處分，並諭知受處分人不罰。
據上論斷，應依道路交通管理處罰條例第87條第2 項、道路交通
案件處理辦法第20條前段，裁定如主文。
中    華    民    國    99    年    8     月    13    日
                  交通法庭法  官  黃玉齡
以上正本證明與原本無異。
如不服本裁定，應於裁定送達後五日內向本院提出抗告狀 (須附
繕本 )。
中    華    民    國    99    年    8     月    13    日
                          書記官  黃鏽金

司法院資訊處製作；財團法人民間司法改革基金會備份。
